臺灣彰化地方法院刑事判決　　　　　　　94年度交易字第17號
公　訴　人　臺灣彰化地方法院檢察署檢察官
被　　　告　乙○○
上列被告因過失傷害案件，經檢察官提起公訴（93年度調偵字第
350號），本院判決如下：
    主  文
乙○○無罪。
    理  由
一、公訴意旨略以：被告乙○○於民國93年2月6日下午9時40分
    ，駕駛車號3Ｃ—9930號自小客車，沿彰化縣埔心鄉○○路
    ○段由西往東方向行駛，途經該路與永坡路3段交岔路口（下
    簡稱系爭路口）時，本應注意汽車行駛時，駕駛人應注意車
    前狀況，並隨時採取必要之安全措施，及遵守該路段之行車
    速限為60公里行駛，而依當時情形，又無不能注意之情事，
    竟疏於注意，率以時速60餘公里之速度超速行駛，復於通過
    交岔路口時，未隨時注意車前狀況，減速慢行，小心通過，
    適有陳龍基駕駛車號ＯＡ—7582號自小客車，搭載甲○○，
    沿彰化縣埔心鄉○○路○段由東往西方向行駛，途經上開交
    岔路口欲左轉永坡路時，亦未注意讓直行車先行，竟搶先左
    轉，迨乙○○發現陳龍基之車輛時，已煞避不及，2車發生
    碰撞，致陳龍基車上所搭載之甲○○受有右恥骨粉碎性骨折
    、顏面撕裂傷（約1.5公分）、胸部挫傷等傷害，因認被告
    涉有過失傷害罪嫌。
二、按犯罪事實應依證據認定之，無證據不得認定犯罪事實，又
    不能證明被告犯罪者，應諭知無罪之判決，刑事訴訟法第15
    4條第2項、第301條第1項分別定有明文。又認定犯罪事實所
    憑之證據，無論係直接證據或間接證據，其為訴訟上之證明
    ，須於通常一般之人均不致有所懷疑，而得確信其為真實之
    程度者，始得據為有罪之認定，倘其證明尚未達到此一程度
    ，而有合理之懷疑存在時，事實審法院復已就其心證上理由
    予以闡述，敘明其如何無從為有罪之確信，因而為無罪之判
    決，尚不得任意指為違法，最高法院76 年臺上字第4986號
    判例足資參照。另刑法上處罰過失犯，須行為人對犯罪之發
    生，有注意之義務，且依當時情形能注意，竟疏於注意，而
    使結果發生，始能加以處罰，若依當時情形，結果之發生，
    乃事出突然，非其所能注意防範，即無過失之可言，縱有結
    果之發生，亦不能令負刑責，最高法院所著80年度臺上字第
    4056號判決意旨可資參照。
三、本件公訴人認被告乙○○涉有過失傷害罪嫌，主要係以被告
    於偵查時，曾自承進入路口後之時速為60餘公里，並未減速
    ，證人陳龍基、甲○○之證述，及道路交通事故現場圖、道
    路交通事故調查報告表(一)、(二)、彰化縣警察局道路交通事故
    初步分析研判表、診斷證明書等為其主要論據；公訴人於本
    院審理時，並補充論告被告於行近行人穿越道時，未能依照
    道路交通安全規則第103條規定，減速慢行，此部分亦有過
    失等語。訊據被告固坦承確曾駕車經過上開路口時，與證人
    陳龍基駕駛之車號ＯＡ—7582號自小客車相撞，且證人即告
    訴人甲○○因本件車禍，受有右恥骨粉碎性骨折、顏面撕裂
    傷、胸部挫傷等傷害，惟堅決否認有過失傷害犯行，辯稱：
    其當時進入路口時，係其這個方向之直行及右轉綠燈，而進
    入路口後，即未曾再加速，故車速本即會漸漸降低，且因為
    在行車中，並未特別注意看時速表，故無法預測確實之時速
    ，當天係因陳龍基與另1臺白色自小客車均搶先左轉，待其
    閃過前方之白色自小客車，再看見陳龍基所駕駛之上開自小
    客車時，即已來不及閃避，才會發生車禍等語。經查：本件
    被告確曾在上開路口，與證人陳龍基所駕車號ＯＡ—7582號
    自小客車相撞，且證人即告訴人甲○○因本件車禍，受有右
    恥骨粉碎性骨折、顏面撕裂傷、胸部挫傷等傷害等情，業據
    被告自承在卷，且有道路交通事故現場圖1紙、現場暨2車受
    損照片8紙、及行政院衛生署彰化醫院93年5月31日署彰醫字
    第1922號診斷證明書1紙在卷可稽（見警卷第13頁、第16頁
    至第19頁、第5頁），堪信為真實。是本件被告是否涉有過
    失傷害罪嫌，主要爭點應在於(1)被告是否有超速行駛之過失
    ；(2)被告是否有未注意車前狀況之過失；(3)被告是否有行近
    行人穿越道前，未減速慢行之過失。經查：
  (一)就被告是否有超速行駛之過失部分：
    按刑事訴訟法第一百五十六條第二項規定，被告雖經自白
      ，仍應調查其他必要之證據，以察其是否與事實相符。立
      法目的乃欲以補強證據擔保自白之真實性；亦即以補強證
      據之存在，藉之限制自白在證據上之價值。而所謂補強證
      據，則指除該自白本身外，其他足資以證明自白之犯罪事
      實確具有相當程度真實性之證據而言。雖其所補強者，非
      以事實之全部為必要，但亦須因補強證據與自白之相互利
      用，而足使犯罪事實獲得確信者，始足當之，最高法院74
      年臺覆字第10號判例意旨參照。經查，本件被告雖曾於檢
      察官偵訊時，自承當時車速只有60幾公里等語（見350號
      調偵卷第5頁），惟被告於警詢時，係自承當時行車時速
      約為60公里等語（見警卷第1頁背面），且其於本院審理
      時，則改辯稱：未注意當時行車速度等語（見本院94年5
      月17日審判筆錄），是被告自白前後已有不一，是被告於
      偵查中之自白，是否得採為不利於被告之證據，即應依前
      開判例意旨，審酌被告於偵查中之自白，是否可信。
    經查：本件事故現場係屬乾燥之柏油路，此有道路交通事
      故調查報告表(一)1紙在卷可稽（見警卷第14頁），又現場
      所遺留之被告行車方向煞車痕，分別為8.6公尺及13.3 公
      尺，此有道路交通事故現場圖1紙在卷可稽，又按依照汽
      車煞車距離、行車速度及道路摩擦係數對照表換算，倘路
      面情況為乾燥之新築瀝青（即柏油），則於時速60公里下
      行駛，煞車距離應為16.6公尺；倘路面情況為乾燥之1年
      至3年之瀝青（即柏油），則於時速60公里下行駛，煞車
      距離應為18公尺；倘路面情況為乾燥之3年以上瀝青（即
      柏油），則於時速60公里下行駛，煞車距離應為20.2公尺
      ，是本件被告於發生事故當時，行車時速絕對尚未超過60
      公里。從而，被告於本院辯稱當時並未注意時速表，無從
      確定時速等語，尚非無據，而被告於偵查中，雖曾自白時
      速為60餘公里，惟此部分陳述不僅與其警詢及本院審理時
      所為陳述不同，且亦與現場所遺留之煞車痕不符，此部分
      自白之真實性即屬可疑，且乏補強證據予以佐證，尚難僅
      因被告於偵查中自白時速達60餘公里，逕認被告當時係超
      速行駛。至證人陳龍基於偵查中，雖曾具結證稱：被告當
      時車速過快等語（見350號調偵卷第5頁），惟證人陳龍基
      亦係本案之肇事者，其所為陳述會影響雙方過失比例，是
      證人陳龍基所為證述是否可採，即有可疑；且證人陳龍基
      當時係駕駛另一輛自小客車，當無可能確信被告當時行車
      速率，其空言證稱認為被告車速過快，亦難憑此為被告偵
      查自白之補強證據；況證人陳龍基上開所述，亦顯與現場
      遺留煞車痕換算之行車速率不合，從而，亦難憑證人陳龍
      基前開證述，而為被告不利之認定。
  (二)被告是否有未注意車前狀況之過失：
    按汽車行駛時，駕駛人應注意車前狀況及兩車併行之間隔，
    並隨時採取必要之安全措施，道路交通安全規則第94條定有
    明文。惟所謂之「車前狀況」，固非僅侷限於駕駛人行駛車
    道前之狀況，應包括該全部之狀況，然被告有無違反前開規
    定，需否負過失傷害之責，尚須審酌被告車輛進入交岔路口
    之前，對方來車（即證人甲○○所搭乘之車輛），是否業已
    出現在被告車前，而為被告所得注意之範圍；以及被告進入
    該交岔路口時，有無減速作隨時停車之準備等事實，而該等
    事實則需參酌車禍發生時被告與對方來車之行車速度為何、
    兩車當時相對位置等情狀，判定被告是否有應注意、能注意
    而未注意之情事。經查，本件車禍發生之瞬間，被告已因號
    誌直行綠燈而進入系爭路口，並已即將通過該系爭路口等情
    ，業據被告陳稱在卷，且有道路交通事故現場圖1紙在卷可
    稽（見警卷第13頁），上情堪信為真。又被告於偵訊時陳稱
    ：其看見陳龍基之車子時，該車係在內線車道，其未打方向
    燈即突然左轉，當時不知道陳龍基要轉彎等語，另參以兩車
    相撞位置，已非在系爭路口中心點附近，是被告辯稱係其行
    至案發地點時，證人陳龍基所駕駛亦即證人甲○○所搭乘之
    自小客車，始因違規搶先左轉致相撞等語，亦屬可信。衡之
    常情，被告於即將通過路口際，本可信賴對向來車均會遵守
    交通號誌，待左轉號誌轉換為綠燈，始會進行左轉，且左轉
    車應會在通過路口中心點始進行左轉，被告於當時情形，實
    無可預料證人陳龍基會搶先左轉，更無法在證人陳龍基突然
    搶先左轉之際，在法定限速內，採取完全避免相撞之煞停或
    閃避措施。從而，實難僅因被告未能即時煞停、閃避，逕認
    被告有未注意車前狀況之過失。是雖彰化縣警察局依據當事
    人之主述及現場相關事證分析後，認係證人陳龍基未達路口
    中心處搶先左轉，而被告未注意車前狀況，並製有道路交通
    事故初步分析研判表1份在卷可參（見警卷第10頁），惟本
    院經審酌卷附事證後，認被告在當時客觀情狀下，雖已注意
    車前狀況，惟實無避免本件車禍發生之可能。是前開彰化縣
    警察局道路交通事故初步分析研判表之判斷，尚難據為被告
    不利之證據。
  (三)被告是否有行近行人穿越道前，未減速慢行之過失：
    按注意違反行為雖與構成要件該當結果之間具有因果關係，
    但並不一定全部均會構成過失犯，因為其中尚有少數個案，
    由於欠缺風險實現之關係，而不具結果不法，致不成立過失
    犯。實害結果必須是因為注意違反行為所形成之特定危險，
    在注意規則之保護目的之範圍中所造成者，則行為與結果間
    始具有風險實現關係，而存在結果不法。因之，判斷結果與
    行為間有無存在此等風險實現關係，乃依行為所違反之注意
    規則保護目的而定。結果若非由於注意違反行為所形成之特
    定危險所直接造成，且該結果亦非屬於行為人所違反之注意
    規則之保護目的範圍者，則就條件理論之判斷，行為縱係結
    果之發生所不能想像其不存在之條件，亦無結果不法可言，
    而不構成過失犯（林山田著，刑法通論下冊，200年12月7版
    ，第170頁參照）。查汽車行近行人穿越道前，應減速慢行
    ，遇有行人穿越時，無論有無交通警察指揮或號誌指示，均
    應暫停讓行人先行通過，道路交通安全規則第103條固定有
    明文，惟本規範乃意在維護行人行經行人穿越道時之行的安
    全，該規範之保護目的，尚非在於保護對向違規左轉之車輛
    ，是雖本件事故現場，係在被告即將通過系爭路口之行人穿
    越道附近，此有道路交通事故現場圖1紙存卷可參（見警卷
    第13頁），且被告自承當時並未刻意減速慢行，僅係未再加
    速等語，然被告行近行人穿越道前，雖未刻意減速慢行，而
    有違反上開道路交通安全規則第103條之規定，但本件被告
    所駕車輛與證人陳龍基所駕之車輛相撞之結果，並非前開規
    範保護目的之範圍內，參諸前開過失犯之理論說明，被告之
    行為，對於本件車禍之發生，以致於證人甲○○受傷之結果
    ，並無結果不法可言，而不構成過失傷害罪。
四、綜上所述，本件尚缺乏證據足以證明被告駕車有何過失行為
    ，且就本件車禍事件，經警送臺灣省彰化縣區車輛行車事故
    鑑定委員會鑑定結果，該委員會認證人陳龍基駕駛自小客車
    左轉彎不當，為肇事原因，被告駕駛自小客車直行，無肇事
    因素；經本院再送臺灣省車輛行車事故覆議鑑定委員會覆議
    ，該委員會依卷附調查跡證資料研議，認仍依照原鑑定意見
    ，僅意見文詞改為「一、證人陳龍基於夜間駕駛自小客車，
    行經行車管制號誌岔路口，占用來車道搶先左轉不當，為肇
    事原因。二、乙○○（即被告）無肇事因素。」，此有該臺
    灣省彰化縣區車輛行車事故鑑定委員會93年4月23日彰鑑字
    第930218號函附鑑定意見書及臺灣省車輛行車事故覆議鑑定
    委員會94年4月18日府覆議字第0940100173號函各1份在卷可
    參（見警卷第7頁至第9頁、本院卷），亦均同本院之認定，
    此外，本院在得依或應依職權調查證據之範圍內，復查無其
    他積極證據足認被告確有公訴人所指之犯行，揆諸前揭說明
    ，既不能證明被告犯罪，自應為被告無罪之諭知。
據上論斷，應依刑事訴訟法第301條第1項，判決如主文。
本案經檢察官李毓珮到庭執行職務。
中　　華　　民　　國　　94　　年　　5 　　月　　31　　日
                  刑事第三庭  審判長法  官  余仕明
                                    法  官  王昌鑫
                                    法  官  簡婉倫
以上正本證明與原本無異
如不服本判決，應於送達後10日內向本院提出上訴狀（須附繕本
），上訴於台灣高等法院台中分院。
告訴人或被害人對於判決如有不服具備理由請求檢察官上訴者，
其上訴期間之計算係以檢察官收受判決正本之日期為準。
中　　華　　民　　國　　94　　年　　5 　　月　　31　　日
                                    書記官
